【裁判字號】    98,抗,251
【裁判日期】    980216
【裁判案由】    拆屋還地
【裁判全文】
臺灣高等法院民事裁定                   98年度抗字第251號
抗  告  人  丙○○
            甲○○
            戊○○
            丁○○
            乙○○
上列抗告人因與相對人臺灣臺北看守所間拆屋還地事件，對於中
華民國97年12月26日臺灣臺北地方法院96年度訴字第7526號裁定
，提起抗告，本院裁定如下：
    主  文
抗告駁回。
抗告費用新台幣一千元由抗告人負擔。
    理  由
一、本件抗告意旨略以：伊對原法院97年11月28日96年度訴字第
    7526號判決（下稱7526號判決）提起上訴，原法院核定本件
    訴訟標的價額為新台幣（下同）6,554,390元，顯已超過市
    價，應按公告地價計算，始為合理。另相對人請求返還不當
    得利部分，應依民事訴訟法第77條之2第2項規定「以一訴附
    帶請求其孳息、損害賠償、違約金或費用者」，不併算其價
    額。至抗告人戊○○、丁○○、乙○○等均未居住於系爭建
    物，未接獲原法院審理通知，致未於言詞辯論期日到庭，遭
    原法院判決須賠償及繳納訴訟費用，實屬冤枉，爰聲請廢棄
    原裁定等語。
二、原裁定意旨略以：本件訴訟標的（金）價額為6,554,390元
    ，應徵第二審裁判費98,916元，未據上訴人即抗告人繳納，
    茲依民事訴訟法第442條第2項規定，限該上訴人於收受本裁
    定後7日內如數向本院繳納，毋得延誤，逾期即駁回其上訴
    。
三、按訴訟標的之價額，由法院核定。核定訴訟標的之價額，以
    起訴時之交易價額為準；無交易價額者，以原告就訴訟標的
    所有之利益為準。法院因核定訴訟標的價額，得依職權調查
    證據，民事訴訟法第77之1條第1、2、3項定有明文。而所謂
    交易價額，應以市價為準，故當事人依民法第767條所有物
    返還請求權請求拆除房屋返還土地者，其訴訟標的之價額，
    應以土地起訴時之交易價額為準，如無實際交易價額，當事
    人復未能釋明訴訟標的物之市價，供法院核定訴訟標的之價
    額，法院亦未命鑑定訴訟標的之價額，則以起訴時訴訟標的
    物土地當期公告現值參採為市場交易價額，而核定訴訟標的
    價額，即屬允洽。
四、經查，原法院上開7526號判決諭知抗告人應拆屋還地並返還
    不當得利，抗告人不服提起上訴，原法院依上開7526號判決
    之附圖及附表所示，抗告人占用相對人坐落台北市○○區○
    ○段三小段569、570、570之7、570之9地號土地（下稱系爭
    土地）面積，即抗告人占用569地號21平方公尺、570地號12
    平方公尺、570之7地號0.2平方公尺、570之9地號2平方公尺
    ，計35.2平方公尺（21＋12＋0.2＋2＝35.2），以公告土地
    現值每平方公尺187,877元（569地號）、170,670元（570
    地號）、174,333元（570之7地號）、263,003元（570之9地
    號）計算（公告土地現值見原法院卷128頁至131頁），而合
    併計算上訴利益之訴訟標的價額為6,554,330元（計算式：
    21×187,877＋12×170,670＋0.2×174,333＋2×263,003
    ＝6,554,330元，原裁定誤算為6,554,390元），抗告人指稱
    原法院核定之訴訟標的價額超過市價，然並未提出相關證據
    以資釋明市價為何，且衡以常情，土地公告現值與公告地價
    相較，前者與市場交易價格較相近，是抗告人指稱應按公告
    地價計算云云，洵無足取。又抗告人指稱相對人請求返還不
    當得利部分，不併算其價額，然原法院核定訴訟標的價額時
    ，即未併算其價額，抗告人就此部分指摘原裁定不當，顯有
    誤會。至抗告人指稱戊○○、丁○○、乙○○未實際居住於
    系爭建物，致遭敗訴判決，原裁定就此部分應予廢棄云云，
    然此為本案訴訟有無理由之問題，非本件核定訴訟標的價額
    所得加以審究。從而，抗告意旨指摘原裁定不當，為無理由
    ，應予駁回（另原法院雖將本件訴訟標的價額誤書為6,554,
    390元，然所應徵第二審裁判費額為98,916元，並無錯誤，
    附此敘明）。
五、據上論結，本件抗告為無理由，爰裁定如主文。
中    華    民    國    98    年    2    月    16    日
                    民事第十六庭
                        審判長法  官  劉靜嫻
                              法  官  謝碧莉
                              法  官  呂淑玲
正本係照原本作成。
本裁定除以適用法規顯有錯誤為理由，不得再抗告。如提起再抗
告，應於收受後10日內委任律師為訴訟代理人向本院提出再抗告
狀。並繳納再抗告費新台幣1000元。
中    華    民    國    98    年    2    月    16    日
                              書記官  明祖全


司法院資訊處製作；財團法人民間司法改革基金會備份。
